【裁判字號】    90,易,321
【裁判日期】    900725
【裁判案由】    詐欺
【裁判全文】
臺灣高雄地方法院刑事判決                            九十年度易字第三二一號
    公  訴  人  臺灣高雄地方法院檢察署檢察官
    被      告  甲○○
右列被告因詐欺案件，經檢察官提起公訴（九十年度偵字第五０號），本院判決如左
：
    主  文
甲○○幫助意圖為自己不法之所有，以詐術使人將本人之物交付，處拘役伍拾伍日，
如易科罰金，以參佰元折算壹日。
    事  實
一、甲○○於民國八十八年八月間某日，見台灣新聞報上所刊登徵求帳戶之分類廣告
    ，即以電話聯絡刊登該廣告之不詳姓名、年籍之自稱「陳先生」成年男子，該「
    陳先生」表示欲以新臺幣（下同）一萬元之代價租用五家金融機構之帳戶，甲○
    ○因缺錢花用，竟基於幫助他人犯罪之故意，於同年月十六日（起訴書載為十八
    日）上午在高雄市○○路大統百貨前，以五家帳戶換取新台幣一萬元之代價，提
    供其向蚵仔寮郵局開立之局號０二０一一０─五號、帳號０一八四三九─七號郵
    政存簿儲金帳戶、第一銀行岡山分行帳號第00000000000號帳戶、台
    中商業銀行帳號第000000000000號帳戶、誠泰商業銀行高雄分行帳
    號第000000000000號帳戶、寶島商業銀行苓雅簡易型分行帳號第0
    0000000000000號帳戶之儲金簿及印鑑章、提款卡交予該男子使用
    ，以換取一萬元，旋該男子即以「冠捷控股有限公司」名義寄發廣告單、幸運袋
    及抽獎單等刮刮樂信件予林淑蓉，佯稱林淑蓉刮中獎金港幣二十萬元，經林淑蓉
    按廣告單上所留電話與該公司中之不詳姓名、年籍自稱「李明智」之人聯絡，對
    方遂向林淑蓉訛稱需先繳交稅金始能領取所中之彩金，在「李明智」要求下乃將
    稅金七萬二千元匯入指定之帳戶內，其後「李明智」竟意圖為自己不法所有，向
    林淑蓉誆稱欲代為操作六合彩賭博，林淑蓉誤以為真，乃按「李明智」指示，匯
    款十五萬元至甲○○所提供上開郵局帳戶內，「李明智」旋即提領十五萬元，嗣
    林淑蓉又先後匯款二十八萬九千元、二十六萬一千元及十萬元至「李明智」所指
    定其他帳戶後，獎金始終未交給林淑蓉，始發覺受騙。
二、案經台北市政府警察局大安分局移送臺灣高雄地方法院檢察署檢察官偵查起訴。
    理  由
一、訊據被告固坦認前揭收取代價，出租郵局等五帳戶予不詳姓名之人之事實，惟堅
    決否認有幫助詐欺之犯行，辯稱：伊自始不知道該帳戶出租後，該男子持以利用
    為向民眾詐欺取款之用途云云。惟查：被害人林淑蓉遭不詳姓名、年籍自稱「李
    明智」之人佯稱欲代為操作六合彩賭博，並按其指示匯款十五萬元至被告提供之
    郵局帳號０一八四三九─七號之情，業據林淑蓉於警訊中指述甚詳，復有郵政國
    內匯款執據、局號０二０一一０─五號、帳號０一八四三九─七號郵政存簿儲金
    帳戶之查詢客戶基本資料等影本資料在卷可稽，衡諸金融存款帳戶，事關存戶個
    人財產權益之保障，一般人均有妥為保管防阻他人任意使用之認識，縱使特殊情
    況偶有交付他人使用之需，亦必然深入瞭解用途後再行提供以使用，方符常情；
    且該等專有物品如若落入不明人士手中，如若未稍加受闡明正常用途，極易被利
    用為與財產有關之犯罪工具，此為吾人依一般生活認知所易於體察之常識，是本
    件被告於主動接觸疑似不法業者，並受交付代價情形下，主動提供帳戶供人匯款
    ，顯有異於日常基於一時生活之便，偶一提供人與人間協助之善例，被告難以諉
    稱不知借用者係供為詐欺財物之用。綜上所述，本件被告本於幫助意思而為詐欺
    構成要件（施詐術、使人交付財物）以外之行為，幫助詐欺行為犯罪事證已明，
    被告所辯自無足採，被告犯行自堪認定。
二、核被告所為係犯刑法第三十條一項、第三百三十九條第一項之詐欺罪幫助犯。被
    告係幫助犯，爰依刑法第三十條第二項減輕其刑。爰審酌被告因一時經濟拮据異
    想天開，提供詐欺犯者方便行騙財物、使真正之犯罪者遙法外、所得金額僅一萬
    元，尚非甚鉅及犯後坦承部分犯行等一切情狀，量處如主文所示之刑。又刑法第
    四十一條有關「犯最重本刑為三年以下有期徒刑之罪，而受六個月以下有期徒刑
    或拘役之宣告，因身體、教育、職業、家庭之關係或其他正當事由，執行顯有困
    難者，以一元以上三元以下折算一日，易科罰金」之規定，於九十年一月十日，
    經總統公布修正為「犯最重本刑為五年以下有期徒刑之罪，而受六個月以下有期
    徒刑或拘役之宣告，因身體、教育、職業、家庭之關係或其他正當事由，執行顯
    有困難者，以一元以上三元以下折算一日，易科罰金」（修正後刑法第四十一條
    第一項前段），此一修正後之規定，對修正前原屬犯最重本刑為五年以下有期徒
    刑之罪，而受六個月以下有期徒刑或拘役之宣告者自屬有利，本件犯罪時尚未修
    法，裁判時已修正原規定，依刑法第二條第一項前段規定，自應適用裁判時之修
    正後法律，爰均諭知被告得易科罰金之折算標準。
據上論斷，應依刑事訴訟法第二百九十九條第一項前段、刑法第二條第一項、第三十
條、第三百三十九條第一項、(修正後刑法）第四十一條第一項，罰金罰鍰提高標準
條例第一條前段、第二條，判決如主文。
中      華      民      國    九十      年      七      月    二十五    日
                                臺灣高雄地方法院刑事第一庭
                                      法  官    郭佳瑛
右正本證明與原本無異。
如不服本判決，應於判決送達後十日內，向本院提出上訴狀。
                                      書記官    王美玲
中    華    民    國      九十      年      七      月      二十六      日
附錄:本判決論罪科刑法條:
刑法第三百三十九條第一項


司法院資訊處製作；財團法人民間司法改革基金會備份。
